臺灣高雄地方法院民事裁定
108年度消債更字第206號
聲  請  人  呂玉如  
0000000000000000

代  理  人  趙禹任律師
上列當事人因消費者債務清理事件聲請更生，本院裁定如下：
    主  文
聲請人呂玉如自民國一百零八年九月三日下午四時起開始更生程
序。
命司法事務官進行本件更生程序。
    理  由
一、本件聲請意旨略以：伊無力清償債務，曾向本院聲請前置調
    解，因無還款能力而於民國108年5月15日調解不成立，因聲
    請人有不能清償債務或有不能清償之虞，復未經法院裁定開
    始清算程序或宣告破產，爰依法聲請准予裁定更生等語。
二、按債務人不能清償債務或有不能清償之虞者，得依本條例所
    定更生或清算程序，清理其債務。債務人無擔保或無優先權
    之債務總額未逾新臺幣（下同）1,200萬元者，於法院裁定
    開始清算程序或宣告破產前，得向法院聲請更生。法院開始
    更生程序之裁定，應載明其年、月、日、時，並即時發生效
    力。法院裁定開始更生或清算程序後，得命司法事務官進行
    更生或清算程序，必要時得選任律師、會計師或其他適當之
    自然人或法人一人為監督人或管理人。消費者債務清理條例
    第3條、第42條第1項、第45條第1項及第16條第1項分別定有
    明文。
三、經查：
  ㈠聲請人所主張上開事實，業據其提出財產及收入狀況說明書
    （108年度司消債調字第184號卷，下稱調卷，第5至7頁）、
    債權人清冊（調卷第8頁）、財團法人金融聯合徵信中心前
    置協商專用債權人清冊（調卷第12至13頁）、信用報告（調
    卷第15頁）、財政部高雄國稅局106年及107年度綜合所得稅
    各類所得資料清單及總歸戶財產查詢清單（調卷第16頁、本
    案卷第14至15頁）、勞工保險被保險人投保資料表（調卷第
    18頁）、商業保險投保資料查詢結果表（調卷第19頁）、收
    入切結書（調卷第20頁）、戶籍謄本（本案卷第13頁）、收
    入明細（本案卷第16頁）、存摺（本案卷第18至23頁）等在
    卷可參。
  ㈡次查，聲請人於106年及107年度申報所得分別為16,500元、3
    ,600元，惟其自陳聲請更生前2年內即106年間有從事家庭烹
    飪便當外送之收入每月約20,000元、107年間有從事居家清
    潔外包工作之收入每月約12,000元及便當業包菜人員之收入
    每月約8,000元，名下無財產，勞工保險於107年7月5日退保
    ，另有台灣人壽保單扣除借款本息58,480元及墊繳本息44,1
    94元後之現金價值664元，及富邦人壽保單解約金24,854元
    。又聲請人患有焦慮症，並因左肩冷東肩併骨刺及旋轉肌損
    傷，自108年4月起僅從事居家清潔外包工作，以時薪200元
    計，每日工作2小時，每月收入約為15,000元，近日開始兼
    職手工藝品之網拍，收入不固定，其2名成年子女均未給付
    扶養費等情，此有上開綜合所得稅各類所得資料清單、財產
    歸屬清單、勞工保險被保險人投保資料表、台灣人壽保險股
    份有限公司函、富邦人壽保險股份有限公司函、診斷證明書
    、收入切結書、收入明細在卷可參（調卷第16至20頁、本案
    卷第9至10頁、第14至17-1頁、第28至29頁、第34頁）。則
    在查無聲請人有其他收入來源之情形下，佐以其現無投保勞
    工保險，其自陳之上開工作均無申報所得，且已出具收入切
    結書，本院即以其切結每月收入15,000元作為核算其現在償
    債能力之基礎，並待其日後陳報網拍所得調整其收入水準之
    認定。
  ㈢關於聲請人個人日常必要支出部分，聲請人陳稱其與2名包兄
    共同租屋居住，每月房租18,000元共同分攤，此有公證書 
    及住宅租賃契約書在卷可稽（本案卷第24至26頁）。按債務
    人必要生活費用，以最近一年衛生福利部或直轄市政府所公
    告當地區每人每月最低生活費一點二倍定之，本條例第64條
    之2第1項定有明文。本院參酌衛福部社會司所公告108年度
    高雄市最低生活費標準為13,099元，則聲請人每月生活所必
    需除有特殊情形並有證據證明者外，自宜以此數額之1.2倍
    即15,719元為度，始得認係必要支出。又上開最低生活費用
    之標準，係照當地最近1年平均每人消費支出60％，依其基準
    之家庭收支調查報告調查表格式所示有關經常性支出之調查
    項目，其原即包括利息支出、食品、衣著、房租及水費、電
    費、醫療保健、交通、娛樂、教育等基本生活需求。本院認
    在聲請人未能立證證明其有其他特殊需求之情形下，其個人
    必要生活費用即應以此為限度。
四、綜上所述，以聲請人現每月收入15,000元為其償債能力基準
    ，扣除個人必要生活費後即可能出現超支情形，惟聲請人於
    調解程序陳稱每月有1,500元清償能力，而聲請人目前負債
    總額為1,133,007元（參調卷第35頁，共4家金融機構債權）
    ，扣除保險解約金計25,518元，以聲請人於調解程序自陳每
    月可清償500元計算，需約61年【計算式：（1,133,007－25,
    518）÷1,500÷12＝61.5】始能清償完畢，應認其已不能清償
    債務。此外，聲請人無擔保或無優先權之債務總額未逾1,20
    0萬元，且無本條例第6條第3項、第8條或第46條各款所定駁
    回更生聲請之事由存在，則聲請人聲請更生為有理由，應予
    准許，爰命司法事務官進行本件更生程序。
五、依本條例第11條第1項、第45條第1項，裁定如主文。
中　　華　　民　　國　　108 　年　　9 　　月　　3 　　日
                  民事庭　法　官　賴寶合
以上正本係照原本作成。
本裁定不得抗告。
中　　華　　民　　國　　108 　年　　9 　　月　　3 　　日
                          書記官  胡美儀